臺灣高等法院刑事裁定
110年度抗字第1814號
抗  告  人  
即  受刑人  許忠



上列抗告人因聲請定其應執行刑案件，不服臺灣臺北地方法院中
華民國110年10月15日所為之裁定（110年度聲字第1687號），提
起抗告，本院裁定如下：
    主  文
抗告駁回。                                             
    理  由
一、原裁定意旨略以：抗告人即受刑人甲○○（下稱受刑人）所犯
    如附表所示之罪，先後經法院判處如附表所示之刑，均分別
    確定在案。茲檢察官聲請定其應執行之刑，審核認聲請為正
    當。另審酌本件受刑人所犯為共同行使偽造公文書（附表編
    號1、3）、三人以上共同冒用公務員名義詐欺取財（附表編
    號2）及三人以上共同詐欺取財（附表編號4）案件，其與詐
    欺集團成員共同以詐騙方式牟取不法報酬，除侵害被害人之
    財產法益外，亦嚴重敗壞社會治安、破壞國家機關公權力行
    使之威信，所生危害重大，不法程度甚高，且部分案件尚構
    成累犯或與少年共犯而經法院裁量加重其刑，實不宜薄懲。
    雖附表編號1、3案件皆係受刑人於102年3月及9月間所犯，
    時間密接；惟附表編號2、4案件係其分別於104年6月至8月
    、105年11月至106年1月間所犯，犯罪日期與編號1、3案件
    均相距甚遠，犯罪期間非短，且被害人數眾多、遭詐取金額
    規模龐大，顯非受刑人所述同一案件，如為過於有利受刑人
    之裁量，更有違數罪併罰制度使罪責相當之旨。準此，就上
    開整體犯罪予以評價受刑人之人格特性與犯罪傾向、犯後態
    度、犯罪動機與手段、數罪對法益侵害之加重效應、各罪宣
    告刑總和上限及各刑中最長期者，並考量其未來復歸社會之
    可能性，及附表所示各案件之法院均已就其所犯數罪分別定
    其應執行之刑，依多數犯罪責任遞減原則，爰依刑事訴訟法
    第477條第1項，刑法第53條、第51條第5款之規定，定其應
    執行之有期徒刑為有期徒刑13年8月等語。　　
二、抗告意旨略以：
　㈠刑法第56條連續犯規定雖已刪除，但於定刑裁量依然有參照
    援引之案例及配套措施。又自由刑涉及對人民身體自由之嚴
    重限制，除非須對其採強制隔離，施以矯治方能維護社會秩
    序時，科處始屬正常合理，故數罪併罰定應執行刑應以當中
    定應執行者與其他單純數罪合併後，再定應執行刑，不應以
    各罪之宣告刑作為上下限而定應執行刑。原裁定加重應執行
    刑已違反比例原則、明確性原則、不當聯結禁止原則。
　㈡揆諸一行為不二罰之原則，法律乃規定從一重處斷即為已足
    ，為科刑上或裁判上一罪。為避免牴觸雙重評價禁止原則，
    只須適用最適切之構成要件予以論科刑即足以包括整個犯罪
    行為之不法內涵。至如何適用適切之構成要件，不外乎先判
    斷各構成要件究為特別關係、補充關係或吸收關係，再分別
    依特別法優於普通法、基本法優於補充法或吸收條款優於吸
    收關係等原則，選擇其中最適切之規定予以適用，受刑人並
    非徒憑己意，乃是依據學者論述及法條、法規之適用及社會
    一般共同經驗而闡述。
　㈢法院不能藉由自由量刑職權之行使而巧奪人民自由之實，應
    著重於教育而矯治，至立法機關對司法改革之必要性評估，
    包括日後之增修刪改之配套措施之相互呼應之政策，是立法
    機關於抽象危險階段加以預防及防止之權量權限，法院只能
    審查其方法有無合乎事理之理智判斷而已，即承認判斷餘地
    之理論。法官不能以治亂世用重典為由而違反比例原則及憲
    法第172條法律優位原則，即應適用有利於行為人之法律。
　㈢按裁判前犯數罪者，併合處罰之數罪併罰有二裁判以上者，
    依刑法第51條規定定有明文，另按有二裁判以上經定其執行
    刑後，又與其他裁判併合而更定其執行刑者，前定之執行刑
    當然失效，仍應以原來宣告之數個刑罰計算之基準，而上開
    更定之應執行刑不應比前定之應執行刑加計其他裁判所處刑
    期後為重，否則與法律秩序理念及法律目的之內部界限有違
    ，難認適法。
　㈣受刑人對於自己錯誤的行為嚴重造成社會不安、浪費司法資
    源，對社會及家人深感愧疚，但這世上唯一的親人，姑姑歲
    數年邁、身體狀況欠佳，受刑人身為養子，不僅無法報答姑
    姑養育之恩，卻讓其擔憂，爰請撤銷原裁定，另為從新從輕
    裁定定應執行刑等語。　　
三、按數罪併罰之定應執行之刑，係出於刑罰經濟與責罰相當之
    考量，並非予以犯罪行為人或受刑人不當之利益，為一種特
    別的量刑過程。相較於刑法第57條所定科刑時應審酌之事項
    係對一般犯罪行為之裁量，定應執行刑之宣告，乃對犯罪行
    為人本身及所犯各罪之總檢視，除應考量行為人所犯數罪反
    應出之人格特性，並應權衡審酌行為人之責任與整體刑法目
    的及相關刑事政策，在量刑權之法律拘束性原則下，依刑法
    第51條第5款之規定，採限制加重原則，以宣告各刑中之最
    長期為下限，各刑合併之刑期為上限，但最長不得逾三十年
    ，資為量刑自由裁量權之外部界限，並應受法秩序理念規範
    之比例原則、平等原則、責罰相當原則、重複評價禁止原則
    等自由裁量權之內部抽象價值要求界限之支配，使以輕重得
    宜，罰當其責，俾符合法律授與裁量權之目的，以區別數罪
    併罰與單純數罪之不同，兼顧刑罰衡平原則（最高法院100
    年度台上字第21號判決意旨參照）。是於個案之裁量判斷，
    除非有全然喪失權衡意義或其裁量行使顯然有違比例、平等
    諸原則之裁量權濫用之情形，否則即應尊重法官本於依法獨
    立審判之授權所為之量刑裁奪。
四、經查：
　㈠受刑人所犯如附表所示各罪，分別經臺灣臺中地方法院及本
    院判處如附表所示之刑，均經分別確定，而原審法院為各罪
    犯罪事實最後判決之法院，有各判決書及本院被告前案紀錄
    表等件在卷可憑。茲檢察官向臺灣臺北地方法院聲請定其應
    執行之刑，原審審核後認受刑人所犯如原裁定附表編號1至4
    所示各罪，犯罪時間均合於數罪併罰之要件，自應依刑法第
    53條規定定其應執行刑，因而就如原裁定附表編號1至4所示
    各罪，定其應執行刑為有期徒刑13年8月，其所定應執行刑
    係各宣告刑中之刑期最長（有期徒刑2年2月）以上，各刑合
    併之範圍內（即所謂外部性界限），且因附表編號1、2、3
    、4曾分別定應執行有期徒刑2年10月、6年8月、1年8月、7
    年6月，原審法院所定之刑亦於前揭應執行刑與原裁定附表
    編號1至4所示之刑合計刑期即有期徒刑18年8月（即所謂內
    部性界限）內，經核並未逾越刑法第51條第5款之界限，且
    符合量刑裁量之外部性界限及內部性界限，亦無明顯過重而
    違背比例原則之情形，與刑罰經濟、刑法定應執行刑之恤刑
    考量等法律規範目的均無違背，核屬原審法院定刑職權之行
    使，於法並無違誤，其所酌定之應執行刑，難認有顯然濫用
    裁量權限而未當之情形，自屬適法，受刑人泛稱原裁定違反
    比例原則、明確性原則、不當聯結禁止原則、一行為不二罰
    及重複評價等語，均不可採。至抗告意旨另稱：原裁定應適
    用適切之構成要件等語，則與定應執行刑無涉，亦不足採。
　㈡又經本院函請受刑人就其提出之抗告陳述意見，其另陳述：
    受刑人因幼時即由姑姑領養，未於一般健全家庭中成長，致
    人格略有偏差誤觸法律，而今悔悟不已，爰請給予悔過自身
    之機會，撤銷原裁定從輕量刑，定應執行之刑等語（見本院
    卷第71頁），然受刑人前開所指個人家庭事由，與定應執行
    刑時考量之各面向無關，附此敘明。
　㈢綜上，受刑人執前詞指摘原裁定不當，為無理由，應予駁回
    。
據上論斷，應依刑事訴訟法第412 條，裁定如主文。
中　　華　　民　　國　　110 　年　　12　　月　　16　　日
                  刑事第二庭    審判長法　官  遲中慧
                                      法　官  楊志雄
                                      法　官  邱筱涵
以上正本證明與原本無異。
如不服本裁定，應於收受送達後五日內向本院提出抗告狀。
                                      書記官  鄭巧青
中　　華　　民　　國　　110 　年　　12　　月　　16　　日